【裁判字號】    91,婚,1794
【裁判日期】    920122
【裁判案由】    履行同居
【裁判全文】
臺灣高雄地方法院民事判決  九十一年婚字第一七九四號
    原      告  乙○○
    被      告  甲○○
右當事人間請求離婚事件，本院判決如左：
    主      文
准原告與被告離婚。
訴訟費用由被告負擔。
    事      實
甲、原告方面：
一、聲明：求為判決如主文第一項所示。
二、陳述：
    兩造於民國六十七年十一月十九日結婚，育有一男一女，至今均已長大成年，被
    告於七十七年六月間離家出走，行蹤不明，且不供應家庭生活費，由原告獨力扶
    養子女成年，被告毫無盡其丈夫、父親之責任，且兩造分居已達十幾年之久，未
    共同生活，感情基礎已動搖，婚姻難以繼續，兩造婚姻已達到有重大事由無法維
    持婚姻的程度，爰依民法第一千零五十二條第二項之規定，請求判決離婚。
三、證據：提出戶籍謄本一件，並聲請訊問證人洪啟銘。
乙、被告方面：
一、聲明：求為判決駁回原告之訴。
二、陳述：我是在七十四年十一月二十九日被提報一清流氓入獄到七十七年七月間出
    獄，出獄後我開卡車維生，自己租屋在仁武鄉烏林村附近，後來又搬到高雄市○
    ○路一七五號，到九十一年間才又搬到苓雅區○地○路三五三巷二十二號，這期
    間我有去找過我太太，但都找不到。
    理      由
一、原告主張兩造婚姻關係現仍存續中，有原告提出之戶籍謄本記載可證；而其主張
    被告於七十七年六月間離家出走，行蹤不明，且不供應家庭生活費，由原告獨力
    扶養二名子女成年，被告未盡其丈夫、父親之責任之事實，並經證人即兩造之子
    洪啟銘到庭證稱：「我從小就跟爺爺奶奶同住，到小學六年級才搬到高雄與媽媽
    同住，都是由媽媽供給生活費，在我印象中爸爸都沒有與我們同住，也沒有供給
    我們生活費」、「十五年來他（被告）給我們兩個小孩的錢不超過五萬元」等語
    ，查證人洪啟銘既是兩造之子，難認會偏頗任何一方，是其證詞應堪採信，堪認
    原告之主張為真實。被告雖否認上情，並以：伊於七十四年十一月二十九日被提
    報一清流氓入獄到七十七年七月間出獄，出獄後開卡車維生，自己租屋在仁武鄉
    烏林村附近，後來又搬到高雄市○○路一七五號，到九十一年間才又搬到苓雅區
    ○地○路三五三巷二十二號，這期間伊有去找過原告，但都找不到等語置辯。惟
    查：被告既自稱於七十七年七月間出獄，且有跟其子聯絡，足認原告住於何處，
    其應知悉，惟被告卻仍然租屋他處，不與原告同居，足認被告辯稱找不到原告等
    情，顯係卸責之詞，尚難為其有利之認定。
二、按「有前項（即民法第一千零五十二條第一項）以外之重大事由，難以維持婚姻
    者，夫妻之一方得請求離婚。但其事由應由夫妻之一方負責者，僅他方得請求離
    婚」，民法第一千零五十二條第二項定有明文。民法親屬編於七十四年修正後，
    於第一千零五十二條增列上開第二項離婚事由之概括規定，其目的在使夫妻請求
    裁判離婚之事由較富彈性。是夫妻間發生足使婚姻難以維持之重大事由者，雖不
    符合該條第一項所列各款情形，亦無不准依該條第二項訴請離婚之理，最高法院
    八十六年度第二次民事庭會議紀錄亦同此見解。至是否有難以維持婚姻之重大事
    由，判斷標準為婚姻是否已生破綻而無回復之希望，此不可由原告已喪失維持婚
    姻意欲之主觀面加以認定，而應依客觀的標準，即難以維持婚姻之事實，是否已
    達於倘處於同一境況，任何人均將喪失維持婚姻希望之程度以決之。經查，本件
    被告自七十七年七月間出獄後，即自行租屋他處，不與原告同居，致原告獨力扶
    養子女成年，是兩造自是時起即未能共同居住一起，空有夫妻之名，而無夫妻之
    實，已經逸脫夫妻生活應有之本質；且兩造於本院開庭時，猶情緒失控，時起爭
    吵，若命兩造繼續維持婚姻關係，顯已悖離當初締結婚姻之本意。本院認為在上
    開情況下，應已達於倘處於同一境況，任何人均將喪失維持婚姻希望之程度，是
    兩造婚姻既已生重大破綻，並且顯難回復圓滿之婚姻狀態，自符合民法第一千零
    五十二條第二項所規定之難以維持婚姻之重大事由。又審諸上開事由之發生，衡
    情應由被告一方負責，是原告依民法第一千零五十二條第二項訴請與被告離婚，
    核屬有據，應予准許。
三、據上論結，原告之訴為有理由，爰依民事訴訟法第三百八十五條第一項前段、第
    七十八條，判決如主文。
中      華      民      國    九十二    年      一      月    二十二    日
                                    臺灣高雄地方法院家事法庭
~B法      官  劉建利
右為正本係照原本作成
如不服本判決，須於判決送達後二十日內向本院提出上訴狀
中      華      民      國    九十二    年      一      月    二十二    日
~B法院書記官  鄭裕一


司法院資訊處製作；財團法人民間司法改革基金會備份。
